臺灣高等法院花蓮分院民事判決　九十四年度勞上易字第二六號
　　　上　訴　人　丙○○
　　　訴訟代理人　李文平律師
　　　被　上訴人　甲○○
　　　被　上訴人　俊貿營造有限公司
　　　法定代理人　乙○○
　　　訴訟代理人　黃豪志律師
右當事人間請求給付補償金事件，上訴人對於中華民國九十四年三月一日臺灣花蓮地
方法院九十三年度勞訴字第七號第一審判決提起上訴，本院於民國九十四年六月九日
言詞辯論終結，判決如左：
    主      文
原判決關於駁回上訴人後開第二項之訴部分，及該部分假執行之聲請，並訴訟費用之
裁判廢棄。
被上訴人應連帶給付上訴人新台幣陸拾伍萬柒仟壹佰貳拾元，及自民國九十三年八月
二十四日起至清償日止按週年利率百分之五計算之利息。
其餘上訴駁回。
第一、二審訴訟費用，由被上訴人連帶負擔十分之四，餘由上訴人負擔。
    事實及理由
一、上訴人在原審起訴主張：上訴人受僱於被上訴人甲○○，甲○○則為被上訴人俊
    貿營造有限公司（下稱俊貿公司）之再承攬人。上訴人於民國（下同）九十三年
    二月六日中午，執行板模工作時遭鐵釘刺傷，導致左腳刺傷併蜂窩組織炎及膿腫
    ；並於九十三年三月四日，行左膝下截肢手術，再於九十三年五月十七日經勞工
    保險局認定上訴人所受該傷害之殘廢等級為第六等級。被上訴人應依勞動基準法
    第五十九條第一項第二款、第三款之規定，給予補償共新台幣（下同）一百三十
    九萬四千三百二十元，茲說明如下：
（一）請求原領工資之補償：上訴人遭遇職業災害前一日正常工作所得之工資為二千
      元，故依勞動基準法第五十九條第一項第二款，請求自九十三年二月六日起至
      九十三年五月十七日（共一百零一日）殘廢認定日止之不能工作之工資補償，
      共計二十萬二千元。
（二）請求殘廢補償：本件平均工資應依勞動基準法第二條第四款規定之計算工作未
      滿六個月者，以工作期間所得工資總額除以該期間之總日數所得之金額為平均
      工資。查上訴人遭遇職業災害前一日正常工作所得之工資為二千元，又上訴人
      經勞工保險局認定所受該傷害之殘廢等級為第六等級；依該等殘廢等級應給付
      上訴人八百一十日之日平均工資，上訴人依勞動基準法第五十九條第三款規定
      可得之殘廢補償為一百六十二萬元（2000x810=0000000）。惟上訴人已領取勞
      工保險局殘廢給付四十二萬七千六百八十元，抵充後仍需再補償上訴人殘廢給
      付一百一十九萬二千三百二十元。
    上訴人依上請求被上訴人應連帶給付一百三十九萬四千三百二十元，及自起訴狀
    繕本送達翌日起至清償日止按年息百分之五計算之利息。原審駁回其請求，上訴
    人提起上訴，並在本院聲明：（一）原判決廢棄。（二）被上訴人應連帶給付上
    訴人一百三十九萬四千三百二十元，及自起訴狀繕本送達之翌日起至清償日止按
    年利率百分之五計算之利息。
二、被上訴人俊貿公司則以：被上訴人俊貿公司係向交通部公路總局第一區養護工程
    處承包高鐵桃園路段橋下道路工程土木工程第三標之工程，並將部分施作工程轉
    包予被上訴人甲○○施作，上訴人受僱於被上訴人甲○○，並於施工期間遭鐵釘
    刺傷。然：
（一）依一般常情，如遭鐵釘刺傷，遵正常程序醫療，並不可能導致蜂窩組織炎及膿
      腫等病症；是本件應區分「遭鐵鐵丁刺傷左腳底」及「蜂窩組織炎及膿腫」二
      病症。而就「蜂窩組織炎及膿腫」部分並非職業災害所生，且由各醫院及診所
      回函可知，上訴人如於受傷之際儘早治療，並勤於換藥，加上有效之抗生素治
      療，或可改善感染程度。況上訴人本身有糖尿病控制不良、肝功能異常等病症
      ，上開病症亦應列入影響傷口復原時間之快慢及引起蜂窩性組織炎、膿腫之變
      數，是認上訴人於同年三月四日方因「併蜂窩性組織炎及膿腫」及「糖尿病」
      ，而受左膝下截肢手術，與受傷期間間隔將近一個月，若其儘早治療，當可避
      免事後須遭截肢之情形。故其受鐵釘刺傷與導致截肢間，並無相當因果關係。
      且上訴人遭截肢，與其未遵醫囑正常就醫治療有關，被上訴人依民法第二百十
      七條之規定，主張過失相抵，請求減輕賠償金額。
（二）就上訴人請求不能工作之原領工資補償部分，經查上訴人於九十三年二、三月
      間，均有持續工作，上訴人仍將之算入不能工作期日，尚有未合。
（三）依勞工保險條例第五十三條所示之勞工保險殘廢給付標準表第一一九項中所規
      定之殘障給付補助標準係五百四十日，上訴人請求之補償日數於法不合。
（四）上訴人雖主張其日薪為二千元，但由勞工保險局花蓮辦事處業務訪查紀錄資料
      可知，上訴人當時自承薪資為一千五百元至二千元，被上訴人甲○○則稱上訴
      人薪資為一千二百元。嗣後上訴人開庭時再稱其薪資為一千八百元，故上訴人
      主張之薪資有誤，應依甲○○所稱以每日一千二百元計算等語置辯。
（五）被上訴人俊貿公司在本院聲明：上訴駁回。
三、被上訴人甲○○則以：
（一）當初伊告訴上訴人之工資是由一千五百元起薪至二千元，但如果沒有達到要求
      ，薪資是低於一千五百元。上訴人上班第一天就受傷，所以無從考核其薪水。
（二）當初上訴人是受僱於伊去做俊貿公司之工作，林茂龍是伊之上包，他指派上訴
      人去工作，上訴人應找林茂龍，不能全算在伊頭上。
（三）伊也有帶上訴人去看醫生，是上訴人自己沒有去回診；且上訴人愛喝酒，又有
      糖尿病，才會遭截肢等語置辯。
（四）被上訴人甲○○在本院聲明：上訴駁回。
四、兩造不爭執之事實：
（一）被上訴人甲○○為被上訴人俊貿公司之承攬人，上訴人受僱於被上訴人甲○○
      ，於九十三年二月六日施工期間遭鐵釘刺傷，後於九十三年三月四日行左膝下
      截肢手術。
（二）上訴人業經勞工保險局認定該傷害之殘廢等級為第六級，並已向勞工保險局領
      取勞工保險殘廢給付四十二萬七千六百八十元。
五、得心證之理由：
（一）上訴人所主張：上訴人受僱於被上訴人甲○○，甲○○則為被上訴人俊貿公司
      之再承攬人；上訴人於九十三年二月六日中午，執行板模工作時遭鐵釘刺傷，
      導致左腳刺傷併蜂窩組織炎及膿腫；並於九十三年三月四日，行左膝下截肢手
      術，再於九十三年五月十七日經勞工保險局認定上訴人所受該傷害之殘廢等級
      為第六等級等情。業據其提出診斷證明書、勞工保險局核定通知書及公傷證明
      書為證，被上訴人對於上揭文書之真正並不爭執，應認屬實。
（二）本件上訴人確係在執行職務時，遭鐵釘刺傷腳底，且歷經葉佐仁診所，天晟醫
      院、行政院衛生署桃園醫院及慈濟醫院診療後，始進行左膝下截肢手術，是上
      訴人左膝下截肢，顯係導因於執行職務時，遭鐵釘刺傷左腳底無疑。此情並經
      勞工保險局依職業災害勞工保護法第六條，及職業災害勞工保護法施行細則第
      五條、第十一條等規定，認定係屬職業災害，而准予職業災害勞工殘廢補助，
      亦有前揭勞工保險局核定通知書可憑。故被上訴人抗辯：上訴人受鐵釘刺傷與
      導致截肢間，並無相當因果關係一節，尚無可取。
（三）按勞動基準法第五十九條之補償規定，係為保障勞工、加強勞、雇關係，促進
      社會經濟發展之特別規定，非損害賠償。同法第六十一條尚且規定該受領補償
      之權利不得抵銷，應無民法第二百十七條過失相抵之適用（最高法院八十九年
      度第四次民事庭會議決議參照）。是被上訴人另主張依民法第二百十七條之規
      定，主張過失相抵，亦難為採。
（四）再按「勞工因遭遇職業災害而致死亡、殘廢、傷害或疾病時，雇主應依左列規
      定予以補償。但如同一事故，依勞工保險條例或其他法令規定，已由雇主支付
      費用補償者，雇主得予以抵充之：˙˙˙˙二、勞工在醫療中不能工作時，雇
      主應按其原領工資數額予以補償。但醫療期間屆滿二年仍未能痊癒，經指定之
      醫院診斷，審定為喪失原有工作能力，且不合第三款之殘廢給付標準者，雇主
      得一次給付四十個月之平均工資後，免除此項工資補償責任。三、勞工經治療
      終止後，經指定之醫院診斷，審定其身體遺存殘廢者，雇主應按其平均工資及
      其殘廢程度，一次給予殘廢補償。殘廢補償標準，依勞工保險條例有關之規定
      」、「事業單位以其事業招人承攬，如有再承攬時，承攬人或中間承攬人，就
      各該承攬部分所使用之勞工，均應與最後承攬人，連帶負本章所定雇主應負職
      業災害補償之責任」；勞動基準法第五十九條第一項第二、三款，第六十二條
      第一項，分別定有明文。揆諸前揭所述，本件上訴人依上規定，請求被上訴人
      連帶補償原領工資數額及殘廢補償，為有理由。至上訴人所得請求之補償金額
      ，分述如下：
  １、請求原領工資補償部分：上訴人主張其遭遇職業災害前一日之工資為二千元，
      惟為被上訴人所否認，上訴人又無法舉證證明確為二千元，應依被上訴人承認
      之一千二百元計算。另補償日數上訴人同意扣除七日，故上訴人得依勞動基準
      法第五十九條第一項第二款，請求九十四日不能工作之工資補償，共計十一萬
      二千八百元。
  ２、請求殘廢補償部分：依前說明上訴人之工資一千二百元，而上訴人經勞工保險
      局認定所受該傷害之殘廢等級為第六等級；依該等殘廢等級應給付上訴人八百
      一十日之日平均工資，上訴人得依勞動基準法第五十九條第三款規定請求之殘
      廢補償為九十七萬二千元。惟上訴人已領取勞工保險局殘廢給付四十二萬七千
      六百八十元，抵充後被上訴人仍需再補償上訴人殘廢給付五十四萬四千三百二
      十元。
  ３、依前二項合計，本件上訴人得請求被上訴人連帶補償之金額為六十五萬七千一
      百二十元。
六、綜上所述，上訴人本於勞動基準法第五十九條第一項第二、三款，第六十二條第
    一項法律關係，請求被上訴人連帶給付一百三十九萬四千三百二十元，及自九十
    三年八月二十四日起至清償日止按週年利率百分之五計算之利息。於六十五萬七
    千一百二十元及法定遲延利息範圍內部分，為有理由，應予准許；逾此所為請求
    ，為無理由，應予駁回。原審就上開應准許部分，為上訴人敗訴之判決，並駁回
    其假執行之聲請，尚有未洽；上訴意旨求予廢棄改判，為有理由，爰由本院予以
    廢棄改判如主文第二項所示。至於上訴人之請求不應准許部分，原判決為上訴人
    敗訴之判決，並駁回其假執行之聲請，其理由雖屬不當，但結果與本院認定尚無
    二致；上訴意旨求予廢棄改判，為無理由，應駁回其上訴。
七、本件事證已臻明確，兩造其餘主張、陳述及所提之證據暨攻擊防禦方法，核與本
    件判決之基礎不生影響，爰不一一詳予論述，併此敘明。
據上論結，本件上訴為一部有理由，一部無理由，應依民事訴訟法第四百五十條、第
四百四十九條第二項、第七十九條、第八十五條第二項，判決如主文。
中　　　華　　　民　　　國　　九十四　　年　　　六　　　月　　二十三　　日
　　　　　　　　　　　　　　　　　　審判長法官　吳　鴻　章
                                          法官　黃  永  祥
                                          法官  林  德  盛
右正本係照原本作成。
本件不得上訴。
                                    法院書記官　劉  夢  蕾
中　　　華　　　民　　　國　　九十四　　年　　　六　　　月　　二十三　　日
